臺灣桃園地方法院行政訴訟判決　
110年度交字第292號
111年3月1日辯論終結
原      告  詹弼強  
被      告  桃園市政府交通事件裁決處
                      設桃園市○○區○○路00號7、8樓
代  表  人  張丞邦    住同上
訴訟代理人  黃一鳴律師
複代理人    賴佳郁律師
上列當事人間交通裁決事件，原告不服被告民國110年6月22日桃
交裁罰字第58－D19C20270號裁決，提起行政訴訟，本院判決如下
：
    主  文
一、原處分撤銷。
二、訴訟費用新臺幣參佰元由被告負擔。
三、被告應給付原告新臺幣參佰元。
    事實及理由
一、爭訟概要：
    原告於民國110年4月8日15時19分許，駕駛車牌號碼0000－00
    號自用小客車（下稱系爭車輛），行經桃園市桃園區三民路
    三段與博愛西路口時，為桃園市政府警察局交通警察大隊（
    下稱舉發機關）警員認原告有「闖紅燈（紅燈迴轉）」之違
    規，遂當場舉發並填製掌電字第D19C20270號之舉發違反道
    路交通管理事件通知單（下稱系爭舉發通知單），記載應到
    案日期為110年5月8日前，並移送被告處理。嗣原告於110年
    4月15日到案陳述不服舉發，經被告函請舉發機關協助查明
    事實後，認原告確有「駕車行經有燈光號誌管制交岔路口闖
    紅燈」違規，即於110年6月22日填製桃交裁罰字第58－D19C2
    0270號裁決書（下稱原處分），爰依道路交通管理處罰條例
    （下稱處罰條例）第53條第1 項及違反道路交通管理事件統
    一裁罰基準及處理細則（下稱裁罰基準及處理細則）等規定
    ，裁處原告罰鍰新臺幣（下同）2,700元、並記違規點數3 
    點。原告不服，於是提起本件行政訴訟。
二、原告起訴主張及聲明：
（一）主張要旨：原告到達該違規路口時，該處號誌係處於綠燈
      狀態，並於該路口準備迴轉，此時原告前方尚有一台車輛
      正在等待，嗣前方白色車輛開始移動，原告即開始移動迴
      轉。又舉發員警攔停後，原告有向員警表示：我於綠燈時
      即在路口處等待，前方車輛移動，我就跟著移動，為何前
      方車輛沒事等語。況交通規則係在保障行車及路人生命財
      產安全，當時前方無行人及車輛，迴轉是最安全的，怎會
      分心去注意紅綠燈號誌，且原告轉彎時號誌才是黃燈而已
      ，此有照片為證。
（二）聲明：撤銷原處分。
三、被告答辯及聲明：
（一）答辯要旨：
    ⒈引用處罰條例第4條第2項、第53條第1項、第63條第1項第3
      款、道路交通安全規則（下稱道安規則）第102條第1項第
      1款、道路交通標誌標線號誌設置規則（下稱設置規則）
      第170條第1項前段、第206條第1項第5款第1目、交通部82
      年4月22日交路字第009811號函文等相關交通法規之條文
      與函示（詳卷附答辯狀）。
    ⒉舉發機關110年6月4日桃警分交字第1100033768號函文表示
      略以：「…旨案係本分局員警於110年4月8日15時19分，在
      桃園市桃園區三民路三段與博愛西路交岔路口執行勤務時
      ，發現旨揭車輛紅燈時逕行闖越停止線迴轉三民路(往中
      山路方向)，立即予以攔停依法製單(掌電字第D19C20270
      號)舉發，本案舉發核無違誤…」等語。
    ⒊復參照臺灣台中地方法院107年度交字第103號、106年度交
      字第173號等判決意旨，本件舉發員警目睹原告於上開時
      、地駕駛系爭車輛有闖紅燈之違規情事，遂予以攔查並提
      供影片佐證，舉發機關依法舉發，洵屬有據。
    ⒋另按交通警察製單舉發違反道路交通管理處罰條例所列之
      違規事實，本質上為行政處分，係公務員基於職務上之權
      力，依法就特定之具體事件所為之具公法上效果之單方面
      行政行為，基於公務員為公法上行為具有公信力之原則，
      該行政行為當可被推定為真正，其據以依法處分之事實認
      定亦為正確無誤，本此公信原則，乃立法者賦予行政機關
      制定違反道路交通事件統一裁罰基準及處理細則，以達其
      維護交通秩序、安全之行政目的。又道路交通標誌、標線
      、號誌之設置，係主管機關基於整體交通考量所為之縝密
      規劃，目的係為維護社會大眾使用道路之秩序，並以確保
      人車通行之安全，原告不得全憑主觀之認知，認為不妨礙
      他車通行就恣意不遵守號誌指示。
    ⒌綜上所述，系爭車輛駕駛因有「駕車行經有燈光號誌管制
      之交岔路口闖紅燈」之情，已該當處罰條例第53條第1項
      規定之要件。是被告依法裁處，應無違誤，原告之訴為無
      理由。
（二）聲明：駁回原告之訴。
四、爭點：被告認定原告有「駕車行經有燈光號誌管制之交岔路
    口闖紅燈」之違規，有無違誤？
五、本院之判斷：
（一）前提事實：
      原告於110年4月8日15時19分許，駕駛系爭車輛行經桃園
      市桃園區三民路三段與博愛西路口時，為舉發機關警員認
      原告有「闖紅燈（紅燈迴轉）」之違規等情，此有舉發機
      關110年6月4日桃警分交字第1100033768號函文（見本院
      卷第17頁）、密錄器畫面擷取照片（見本院卷第17頁反面
      、第31頁）、舉發員警答辯報告書（見本院卷第18頁、第
      29頁）、系爭舉發通知單（見本院卷第21頁）、駕駛人基
      本資料（見本院卷第22頁）、交通違規案件陳述書（見本
      院卷第23頁）、交通違規示意圖（見本院卷第30頁）等資
      料各1 份在卷可憑。
（二）本件原告並無「駕車行經有燈光號誌管制之交岔路口闖紅
      燈」之違規：
    ⒈按「汽車駕駛人，行經有燈光號誌管制之交岔路口闖紅燈
      者，處新臺幣1,800元以上5,400元以下罰鍰」，處罰條例
      第53條第1 項定有明文。又「汽車行駛至交岔路口，其行
      進、轉彎，應依下列規定：一、應遵守燈光號誌或交通指
      揮人員之指揮，遇有交通指揮人員指揮與燈光號誌並用時
      ，以交通指揮人員之指揮為準」，亦為道安規則第102條
      第1項第1款所明定。
    ⒉又前開法條規範之目的，係在要求車輛面對圓形紅燈時，
      應停止車輛繼續前進，勿再進入該交岔路口，意使該交岔
      路口內之車輛淨空，以便與該道路交岔之另一道路用路人
      ，可放心進入該交岔路口內而直行、左轉、右轉，而不致
      發生危險，並期藉上開罰責收阻嚇及警告之效。據此，條
      文既已明文規定「車輛面對圓形紅燈表示禁止通行，不得
      超越停止線或進入路口」，是以該路口不論係十字路口或
      T 字路口均同，車輛面對圓形紅燈時，均應禁止通行，不
      得進入路口，以避免侵害其他用路人使用該交岔路口之路
      權。由此可見，處罰條例第53條第1項所處罰之「闖紅燈
      」行為，係以汽車駕駛人「行經有燈光號誌管制之交岔路
      口」為前提，如汽車駕駛人面對圓形紅燈，超越停止線，
      惟尚未進入路口，自不符合處罰條例第53條第1項之要件
      ，然因駕駛人仍有未依停止線標線之指示停車之情事，即
      應依處罰條例第60條第2項第3款「不遵守道路交通標線之
      指示」處罰。至駕駛人有無進入路口，則應依具體個案判
      斷路口之範圍，例如在設有枕木紋行人穿越道線地點，穿
      越行人穿越道即屬進入路口（即設置規則第185條第1項）
      。
    ⒊另按【有關「闖紅燈」行為之認定，於道路交通管理處罰
      條例中並未見相關之解釋，而依道路交通標誌標線號誌設
      置規則第170條第1項規定：「停止線用以指示行駛車輛停
      止之界線，車輛停止時，其前懸部分不得伸越該線」及同
      規則第206條第1項第5款（一）規定：「車輛面對圓形紅
      燈表示禁止通行，不得超越停止線或進入路口」，是若據
      此認定超越停止線即為闖紅燈，則一般大眾恐難以接受，
      亦非道路交通管理處罰條例當初立法精神。故為促使駕駛
      人回歸對標線之認知，同時兼顧執法技術層面與大眾接受
      程度，茲將面對圓形紅燈時超越停止線或闖紅燈之認定敘
      述如後：（一）車輛面對圓形紅燈時仍逕予穿越路口至銜
      接路段，含左轉直行、迴轉及右轉（依箭頭綠燈允許行駛
      者除外）即視為闖紅燈之行為。（二）有繪設路口範圍者
      ：車輛無視於紅燈警示，有穿越路口之意圖，而車身已伸
      入路口範圍亦視同闖紅燈；若僅伸越停止線而未達路口範
      圍者，則視為不遵守標線指示。（三）無繪設路口範圍者
      ：以車輛無視於紅燈號誌，而有穿越路口之企圖，其車身
      並已伸越停止線並足以妨害其他方向人（若有行人穿越道
      ）、車通行者亦以闖紅燈論處；若僅車身伸越停止線則以
      不遵守標線指示視之。（四）目前交岔路口已繪設網狀黃
      線區者暫以該範圍視作路口】，業經交通部於82年4月22
      日以交路字第009811號函釋在案。而上開函釋，核屬交通
      部基於主管權責，就法令執行層面所為之解釋，亦符合首
      揭法律之立法本旨，更無逾越如法律規定紅燈不得闖越之
      規範目的，及擴張適用範圍，自為合法有效之解釋，而得
      予以援用。是關於闖紅燈之認定標準，即為「穿越路口至
      銜接路段」、「有繪設路口範圍者，有穿越路口之意圖，
      且車身已伸入路口範圍」、「無繪設路口範圍者，有穿越
      路口之企圖，且車身已伸越停止線，並足以妨害其他方向
      人、車通行」，與本院前開針對處罰條例第53條第1項所
      為之解釋並無不合，亦符合該條之規範意旨。
　　⒋依據上開說明，可知車輛駕駛人面對交岔路口之圓形紅燈
      迴轉是否屬於闖紅燈之違規行為，依前揭交通部於82年4
      月22日以交路字第009811號函釋（下稱交通部82年4月22
      日函釋）意旨：「車輛面對圓形紅燈時仍逕予穿越路口至
      銜接路段，含左轉直行、迴轉及右轉（依箭頭綠燈允許行
      駛者除外）即視為闖紅燈之行為」等語。可知須車輛面對
      圓形紅燈時，仍逕予穿越路口至銜接路段而迴轉，視為闖
      紅燈。換言之，如車輛於面對圓形紅燈之「前」，即已逕
      予穿越路口至銜接路段而迴轉，則此時即不屬於闖紅燈之
      違規行為。又路口之範圍，依前揭交通部82年4月22日函
      釋意旨：於無繪設路口範圍者，以其車身並已伸越停止線
      並足以妨害其他方向人（若有行人穿越道）、車通行者亦
      以闖紅燈論處等語。足見，於無繪設路口範圍者，則以行
      人穿越道即斑馬線作為路口之範圍。　
    ⒌經查，本院依職權勘驗被告所提供舉發員警密錄器影像，
      其內容略以：「（一）檔案名稱：2021_0408_154620_006
      A。⒈錄影畫面時間共3分鐘，本檔案之錄影畫面係2021年4
       月8 日15時許所錄製，為舉發員警密錄器之影像畫面。⒉
      錄影畫面時間15時46分22秒許，可看見前方路口三民路三
      段行向之號誌係呈現『綠燈』狀態。⒊錄影畫面時間15時46
      分39秒許，可看見原告駕駛車牌號碼0000－00號自用小客
      車（下稱系爭車輛），行經三民路三段（即舉發員警對面
      之對向車道），並於錄影畫面時間15時47分1秒許，駛至
      三民路三段與博愛西路路口處之斑馬線上，並可看見系爭
      車輛前方有一台白色自小客車正在進行迴轉，此時三民路
      三段行向之號誌由綠燈轉換為『黃燈』狀態。⒋錄影畫面時
      間15時47分5秒許，上開路口之號誌再由黃燈轉換『紅燈』
      狀態，此時系爭車輛已越過行人穿越道之斑馬線。嗣於錄
      影畫面時間15時47分15秒許，系爭車輛已迴轉至三民路三
      段之對向車道。⒌錄影畫面時間15時47分25秒許，舉發員
      警以指揮棒將系爭車輛攔停於路邊，並對原告表示：你紅
      燈迴轉…等語，即開始對原告製單舉發」等情（見本院卷
      第38頁反面至39頁），亦為兩造所不爭執。足見原告確於
      110年4月8日15時19分許，有駕駛系爭車輛行經桃園市桃
      園區三民路三段與博愛西路口處時，於三民路三段行向之
      號誌為「綠燈」狀態時（即錄影畫面時間15時47分1秒許
      ），已駛至路口處行人穿越道上，嗣三民路三段行向之號
      誌，始由綠燈再轉為「黃燈」之狀態，並於錄影畫面時間
      15時47分5秒許，上開路口之號誌再由黃燈轉換為「紅燈
      」狀態，而此時系爭車輛亦已越過行人穿越道之斑馬線，
      顯然原告於三民路三段行向之號誌轉換為紅燈狀態之「前
      」，即已越過該路口處之行人穿越道，並伸入路口範圍內
      ，此亦為被告訴訟代理人於本院審理時所不爭執。
　　⒍又本件被告雖認定原告於路口紅燈時進行迴轉，即有闖紅
      燈之違規。惟查，依上開交通部於82年4月22日以交路字
      第009811號函釋意旨：「…（一）車輛面對圓形紅燈時仍
      逕予穿越路口至銜接路段，含左轉直行、迴轉及右轉（依
      箭頭綠燈允許行駛者除外）即視為闖紅燈之行為。…」等
      語觀之，若駕駛人在面對圓形紅燈時，有伸入路口範圍者
      ，亦即行駛至行人穿越道上，而左轉直行、迴轉及右轉等
      ，始得認定為闖紅燈之違規行為。惟本件原告係於面對圓
      形紅燈之「前」，即已伸入路口範圍內並進行迴轉者，而
      非係於交岔路口之交通燈號已呈現紅燈狀態，亦即於面對
      圓形紅燈之「後」，始逕行伸入路口範圍內並進行迴轉之
      闖紅燈違規行為。故揆諸前開說明，原告自無「行經有燈
      光號誌管制之交岔路口闖紅燈」之情事，即未違反處罰條
      例第53條第1項「闖紅燈」之規定。
（三）綜上所述，原告於事實概要欄所載時、地，面對圓形紅燈
      之「前」即已駛至行人穿越道之斑馬線上，亦即已伸入路
      口範圍內，自無行經有燈光號誌管制之「交岔路口」闖紅
      燈之情事，自未違反處罰條例第53條第1項規定。從而，
      被告依處罰條例第53條第1項、第63條第1項等規定，對原
      告裁處罰鍰2,700元，並記違規點數3點，顯有違誤。原告
      訴請撤銷原處分，為有理由，應予准許。　　　
（四）本件判決基礎已臻明確，兩造其餘之攻擊防禦方法及訴訟
      資料經本院審酌後，核與判決結果不生影響，無一一論述
      之必要，附此敘明。
六、本件第一審裁判費為裁判費300元，應由被告負擔，爰確定
    第一審訴訟費用額如主文第2、3項所示。
七、據上論結，本件原告之訴有理由，依政訴訟法第237條之8  
    第1項、第98條第1項前段等規定，判決如主文。
中　　華　　民　　國　　111 　年　　3 　　月　　16　　日
　　　　　　　　　行政訴訟庭　法　官　黃漢權
上為正本係照原本作成。
如不服本判決，應於判決送達後20日內，向本院提出上訴狀並表
明上訴理由（原判決所違背之法令及其具體內容或依訴訟資料可
認為原判決有違背法令之具體事實），其未載明上訴理由者，應
於提出上訴後20日內向本院補提理由書（上訴狀及上訴理由書均
須按他造人數附繕本，如未按期補提上訴理由書，則逕予駁回上
訴），並應繳納上訴裁判費新臺幣750元。 
中　　華　　民　　國　　111 　年　　3 　　月　　16　　日
                              書記官  蕭竣升